【裁判字號】    90,上易,904
【裁判日期】    900614
【裁判案由】    詐欺等
【裁判全文】
臺灣高等法院高雄分院刑事判決          九十年度上易字第九四號
    上  訴  人  台灣高雄地方法院檢察署檢察官
    被      告  乙○○
右上訴人因被告詐欺等案件，不服臺灣高雄地方法院八十九年度易緝字第一四八號中
華民國九十年四月六日第一審判決（起訴案號：臺灣高雄地方法院檢察署八十七年度
偵字第一八六六二號），提起上訴，本院判決如左：
      主      文
上訴駁回。
      理      由
一、公訴意旨略以：被告乙○○夥同林高志（已另行審結）共同意圖營利並基於概括
    之犯意，自民國八十七年四月間起，共同提供高雄市○○街四七二號富國代書事
    務所，供作公眾得出入之賭博場所，推乙○○在現場負責，招集甲○○（所涉賭
    博罪經高雄地方法院判處罰金五千元，並經高雄高分院判決駁回上訴確定）及其
    他不特定客戶，以買空賣空方式從事股票空中交易，即客戶並未實際買賣股票，
    而以選定之特定上市公司股票買進賣出之價格差額計算輸贏，連續多次以對賭方
    式撮合客戶成交，客戶應依約定規則先付保證金，當日清倉者（即當日賣出），
    其差價即定輸贏，贏者乙○○及林高志（所涉賭博罪業經原審判處有期徒刑六月
    確定，另詐欺部分為無罪則於賭博罪判決之理由中交代，不另為無罪之諭知）即
    將所贏之差價匯入客戶帳戶內，輸者則從保證金中扣除，而後向客戶收取以買進
    或賣出價格計算各千分之一點四二五之手續費，及以賣出價格計算千分之三之以
    證券交易稅為名義之款營利。被告乙○○並與林高志共同基於意圖為自己不法所
    有之概括犯意，於同年四月間向甲○○佯稱：目前乃投資股市之好機，有特定明
    牌在其掌控中，且表明不需拿錢出來，即可獲得鉅額之利潤等語，甲○○信以為
    真，乃以電話掛單，詎料第二天，渠等即稱其已虧損四十二萬元，甲○○不疑有
    詐，即匯入新台幣四十二萬元至以林高志名義在合作金庫所設三四一五二四號帳
    戶內，而後甲○○詢問投資方法，渠等始告知係以買空賣空方式從事股票空中交
    易，惟甲○○不堪虧損，即參與上開空中交易之對賭行為，豈料渠等又告知其虧
    損四十六萬元，甲○○始知受騙，因認被告乙○○涉有刑法第二百六十六條第一
    項前段、第二百六十八條前段之賭博罪嫌及同法第三百三十九條第一項之詐欺罪
    嫌。
二、按犯罪事實應依證據認定之，無證據不得推定其犯罪事實。又不能證明被告犯罪
    者，應諭知無罪之判決，刑事訴訟法第一百五十四條、第三百零一條第一項分別
    定有明文。又事實之認定，應憑證據，如未能發現相當證據，或證據不足以證明
    ，自不能以推測或擬制之方法，為裁判基礎（最高法院四十年台上字第八六號判
    例參照）；而告訴人之告訴，係以使被告受刑事訴追為目的，是其陳述是否與事
    實相符，仍應調查其他證據以資審認（最高法院五十二年台上字第一三００號判
    例參照）。另共同被告不利於己之陳述，固得採為其他共同被告犯罪之證據，惟
    此項不利之陳述須無瑕疵可指，而就其他方面調查，又與事實相符，始得採為其
    他共同被告犯罪事實之認定，另認定不利被告之事實，須依積極證據，苟積極證
    據不足為不利於被告事實之認定時，即應為利於被告之認定，不必有何有利之證
    據；再認定犯罪事實所憑之證據，雖不以直接證據為限，間接證據亦包括在內，
    然而無論直接證據或間接證據，其為訴訟上之證明，須於通常一般之人均不致有
    所懷疑，而得確信其為真實之程度者，始得據為有罪之認定，倘其證明尚未達到
    此一程度，而有合理之懷疑存在而無從使事實審法院得有罪之確信時，即應由法
    院為諭知被告無罪之判決（最高法院四十六年台上字第四一九號、三十年上字第
    八一六號、七十六年台上字第四九八六號判例意旨參照）。
三、本件公訴人認被告有犯前開賭博、詐欺罪嫌，無非係以告訴人亦即同案被告甲○
    ○之指訴、林高志於警訊及偵查中之陳述，及卷附之交易規則、虧損明細表、合
    作金庫存款憑條、錄音帶一捲及譯文各一份為其主要論據。被告雖未於本院到庭
    ，惟原審訊據被告乙○○雖不否認有介紹甲○○向林高志處下單買賣股票乙節不
    諱，惟堅決否認有何賭博、詐欺等犯行，辯稱：因知道甲○○有在玩股票，才介
    紹她與林高志認識，他們之間交易規則我並不清楚等語。經查，證人林高志於原
    審審理八十八年度易字第八一０號林高志、甲○○詐欺等案件中雖自承自民國八
    十七年四月間起，單獨提供其位於高雄市○○○路二四一號十樓之五及高雄市○
    ○路一三六號之住處為八眾得出入之賭博場所（起訴書誤植為高雄市○○街四七
    二號富國代書事務所），並以電話號碼（○七）000－0000、000－0
    000及000－0000號之電話為對外聯絡、對內下單之工具，進行以買空
    賣空之方式，所從事之股票空中交易，即客戶並未實際買賣股票，而以選定之特
    定上市公司股票買進賣出之價格，差額計算輸贏，連續多次以對賭方式撮合客戶
    成交，客戶應依約定規則繳付保證金，當日清倉者（即當日賣出），以其差價定
    輸贏，贏者，即由林高志將所其贏之差價匯入客戶帳戶內，輸者，則從保證金中
    扣除，並向客戶收取以買進或賣出價格計算各千分之一點四二五之「手續費」，
    及以賣出價格千分之三計算、以「證券交易稅」為名目之款項而聚眾賭博以營利
    ；期間曾透過被告乙○○之介紹而接受甲○○之電話下單，甲○○並將買賣股票
    所虧損之四十二萬元之款項匯入林高志在合作金庫光華支庫一四六一─七六五─
    三四一五二四號帳戶內，二人與被告乙○○及其前妻趙鳳琴共四人曾在高雄市康
    橋咖啡館碰面，由林高志向甲○○解說如何從事股票空中買賣之交易方式，及甲
    ○○尚積欠林高志四十六萬元買賣股票虧損之款項未償還等情不諱，並核與甲○
    ○指訴之情節大致相符，復有卷附之交易規則、虧損明細表及林高志合作金庫光
    華支庫存款憑條及前開帳戶往來資料明細表，八十八年度易字第八一０號判決書
    各一份附於該卷可佐，並經原審調卷核閱屬實；此固足認林高志與甲○○間確有
    從事股票買空賣空之交易事實，惟參酌林高志於其詐欺等案件中雖陳明係經被告
    乙○○之介紹而認識甲○○，並接受其電話下單交易，然均未供陳被告乙○○亦
    有參與，而前開受理下單買空賣空股票電話之使用人非被告乙○○本人，且裝機
    地址亦均非其經營之富國代書事務所之地址，有該案卷附之電話租用人姓名及裝
    機地址資料表一份可參；及被告之代書事務所經檢察官派警連續二次搜索後亦未
    搜得有關本件買賣股票之有關事證，有該搜索票二份附卷可按，再佐以甲○○庭
    呈之錄音帶內容僅係林高志對其催討買賣股票之欠款等語，亦未述及被告乙○○
    是否涉及，有前開錄音帶譯文一份在卷，並經檢察官勘驗屬實，及證人趙鳳琴亦
    證陳被告只是單純介紹甲○○與林高志認識，就由林高志拿一張股票單子向甲○
    ○解釋，我與被告只是在一旁等節綜合以觀，均僅足認林高志確有前開犯行，惟
    仍未能謂已有積極之證據足資證明被告確有參與而為不利被告之認定，則能否僅
    以甲○○之片面指訴即遽以推認被告之犯行，要非全無可疑之處；至林高志雖於
    警訊及偵查中否認犯行並辯陳僅係單純提供帳戶與乙○○作股票買賣，不會損及
    其本身利益等語在卷，然參以林高志所陳，其與被告既僅係久未碰面之幼時街坊
    鄰居，衡情應無何交情可言，且對被告乙○○之債信如何亦不甚了解，則在此情
    形下仍應被告所求而提供其帳戶供他人從事高風險之股票買空賣空交易行為並為
    之代墊款項實與事理有悖，另苟若被告確有聚眾賭博及詐騙甲○○之意，又豈會
    再輾轉透過與甲○○原不相識之林高志之手，而徒增甲○○之懷疑及有被拒絕可
    能之理；況其於原審審理時又已改陳僅其一人所為，是因不滿甲○○欠錢不還又
    去舉發，為求脫罪才亂講等語，並與甲○○前開買賣股票所虧損之款項均只匯入
    林高志帳戶而未見有再匯出或交付予被告等情互核比較下，益徵其於原審審理被
    告乙○○詐欺等案件時所為陳述應屬實情而較其於警偵訊中為可採，是尚難以其
    於警偵訊中所為卸責之詞而逕以該等罪責相繩；此外，復查無其他積極證據足證
    被告犯罪，應認不能證明被告犯罪，則原審所為被告無罪之諭知，並無不當。公
    訴人上訴意旨，仍執陳詞，指摘原判決不當，為無理由，應予駁回。
四、被告經合法傳喚，無正當理由不到庭，爰不待其陳述，逕行判決。
據上論斷，應依刑事訴訟法第三百六十八條、第三百七十一條，判決如主文。
本案經檢察官沈紹嘉到庭執行職務。
中    華    民    國      九十      年       六       月      十四      日
                              臺灣高等法院高雄分院刑事第三庭
                                  審判長法官  莊秋桃
                                        法官  陳中和
                                        法官  謝宏宗
右正本證明與原本無異。
不得上訴。
                                      書記官  陳靖華
中    華    民    國      九十      年       六       月      十五      日
                                                                        Ｑ


司法院資訊處製作；財團法人民間司法改革基金會備份。
